【裁判字號】    89,上易,2700
【裁判日期】    891227
【裁判案由】    違反稅捐稽徵法
【裁判全文】
臺灣高等法院臺中分院刑事判決          民國八十九年度上易字第二七○○號
    上  訴  人
    即  被  告  乙○○
右上訴人因違反稅捐稽徵法案件，不服臺灣苗栗地方法院八十九年度易字第五一○號
，中華民國八十九九月二十日第一審判決（起訴案號：臺灣苗栗地方法院檢察署八十
九年度偵字第一七七六號），提起上訴，本院判決如左：
    主      文
原判決撤銷。
乙○○幫助納稅義務人以不正當方法逃漏稅捐，處拘役伍拾日，如易科罰金，以佰
元折算壹日，緩刑年。
    事      實
一、乙○○原擔任保險公司之業務員，苗振中（另案審結）曾係其同事，而黃添來係
    其保險業務之客戶，明知黃添來因存款而有利息所得，係屬在中華民國具有薪資
    、利息及營業所得，依法應予課徵綜合所得稅之納稅義務人。詎黃添來（另案審
    結）因其收入甚高，為使伊及其妻子莊麗雪（不知情）逃漏所得稅，遂商請乙○
    ○設法為伊取得捐款收據供報稅之用。乙○○因前即聽聞苗振中有取得捐款收據
    之管道，遂基於幫助黃添來逃漏稅捐之犯意，先自苗振中處得知欲購買捐贈收據
    ，須繳付收據面額之百分之十價格作為購買代價，並以其妻子姚米雪（不知情）
    設於亞太商業銀行苗栗分行帳戶0000000000000號之帳號作為購買
    捐贈收據之匯款帳戶後，即告知黃添來，並將黃添來及其妻子莊麗雪之身分證統
    一編號、姓名、出生年月日等資料告知苗振中。嗣由苗振中將黃添來匯款欲購買
    捐贈收據之金額交付與曾神森（另案審結）以購買偽造「財團法人真耶穌教會台
    灣總會北台中分會」如附表所示之捐贈收據六紙，苗振中取得收據後，並交付乙
    ○○，再由乙○○交付與黃添來妻子莊麗雪，黃添來於取得捐贈收據後，即於八
    十六年度之綜合所得稅申報書之第十二欄之「列舉捐除額明細」之「捐贈」欄內
    填載四十五萬八千一百五十元（其中有四十萬元是虛載），持以向稅捐稽徵機關
    申報扣抵所得稅款而行使之，以此不正當方法逃漏所得稅，足以生損害於財政部
    台灣省中區國稅局課稅之正確性。
二、案經台灣苗栗地方法院檢察署檢察官自動檢舉偵查起訴。
    理      由
一、訊據上訴人即被告（下稱被告）乙○○雖矢口否認有幫助逃漏稅捐之情事，並辯
    稱：黃添來說需要節稅，伊即告知黃添來說苗振中有捐贈管道，苗振中給伊帳號
    後，伊將帳號交給黃添來，並囑黃添來自行與苗振中聯絡，並非伊將捐贈收據直
    接交給黃添來報稅云云，惟查右開事實，業據被告於苗栗縣調查站中供承不諱，
    核與證人苗振中證稱：是乙○○向伊表示渠有部分客戶反映所得甚高，希望設法
    購買捐贈收據方式協助客戶節稅，事後經伊瞭解可透過曾神森購買「捐贈收據」
    並通知乙○○，才會有匯款之情事。乙○○會告知伊捐款人之姓名、住址、出生
    年月日及身分證字號，伊則將該等資料併同該等捐款人給付之金額均登載在紙條
    上，傳真給曾神森收取並據以開立「捐贈收據」等語（見苗栗縣調查站八十八年
    八月二十六日調查筆錄），及證人黃添來亦證述係乙○○向伊提起有剩餘收據，
    伊即匯錢過去等語（見原審八十九年七月十日訊問筆錄）相符，且證人苗振中、
    黃添來與被告並無私人恩怨，當無誣陷之要，且證人苗振中與證人黃添來本不認
    識，顯見被告確實從中居間、牽線聯絡，被告有幫助犯意甚明，復有黃添來經被
    告乙○○幫助而購得如附表所示之捐贈收據六紙及黃添來八十六年度綜合所得稅
    結算申報書附卷可憑，被告於審判中翻異前供，顯係卸飾之詞，殊無可採，其事
    證明確，犯行堪以認定，應予依法論科。
二、核被告幫助黃添來逃漏稅捐，係犯稅捐稽徵法第四十三條第一項之幫助逃漏稅捐
    罪。原審對於被告予以論罪科刑，固非無見，惟查原審判決之事實及理由均記載
    捐贈收據六紙之附表，但該附表付諸闕如，即有未合，被告上訴意旨否認犯罪
    ，指摘原判決不當，雖無足取，然原判決既有上述可議之處，即屬無可維持，仍
    應由本院將原判決予以撤銷改判，爰審酌被告係因客戶黃添來委託代為與苗振中
    聯絡購買捐贈收據，不好得罪客戶而生犯行，惟飾詞巧辯，未坦承犯行等一切情
    狀，量處如主文第二項所示之刑，並諭知易科罰金之折算標準，以示懲儆。原審
    被告未曾受有期徒刑以上刑之宣告，此有台灣高等法院檢察署刑案紀錄簡覆表一
    紙可證，被告因礙於人情而生犯行，惡性非重，本院認被告受此教訓，當知所警
    惕，應無再犯之虞，認對被告所宣告之刑，以暫不執行為適當，爰併宣告緩刑
    年，以啟自新。
三、據上論斷，依刑事訴訟法第三百六十九條第一項前段、第三百六十四條、第二百
    九十九條第一項前段，稅捐稽徵法第四十三條第一項，刑法第十一條前段、第四
    十一條、第七十四條第一款，罰金罰鍰提高標準條例第二條，判決如主文。
本案經檢察官甲○○到庭執行職務。
中      華      民      國    八十九     年     十二    月    二十七    日
                                  臺灣高等法院臺中分院刑事第四庭
                                        審判長法  官  洪  耀  宗
                                              法  官  劉  登  俊
                                              法  官  吳  重  政
右正本證明與原本無異。
不得上訴。
                                              書記官  郭  文  華
中      華      民      國    八十九     年     十二    月    二十七    日
附錄：
稅捐稽徵法第四十三條第一項：
教唆或幫助犯第四十一條或第四十二條之罪者，處三年以下有期徒刑，拘役或科新臺
幣六萬元以下罰金。
附表：
財團法人真耶穌教會台灣總會北台中分會捐贈收據
┌──┬───────┬───┬───────┐
│編號│奉  獻  金  額│奉獻者│備        註  │
├──┼───────┼───┼───────┤
│    │新臺幣（下同）│黃添來│              │
│ １ │七萬元        │      │              │
├──┼───────┼───┼───────┤
│ ２ │八萬元        │黃添來│              │
├──┼───────┼───┼───────┤
│ ３ │五萬元        │黃添來│              │
├──┼───────┼───┼───────┤
│ ４ │六萬元        │莊麗雪│              │
├──┼───────┼───┼───────┤
│ ５ │八萬元        │莊麗雪│              │
├──┼───────┼───┼───────┤
│ ６ │六萬元        │莊麗雪│              │
└──┴───────┴───┴───────┘
                                                                        Ｃ


司法院資訊處製作；財團法人民間司法改革基金會備份。
